臺灣高等法院臺中分院刑事判決　　　　　　　　九十三年度交上易字第一五○一號
　　上　訴　人
　　即　被　告　乙○○
右上訴人因過失重傷害案件，不服臺灣臺中地方法院九十二年度交易字第六二○號中
華民國九十三年十月二十八日第一審判決（起訴案號：臺灣臺中地方法院檢察署九十
二年度偵字第一八○四五號），提起上訴，本院判決如左：
    主      文
原判決撤銷。
乙○○因過失傷害人致重傷，處有期徒刑陸月，如易科罰金，以佰元折算壹日，緩
刑年。
    事      實
一、乙○○並無重型機車駕駛執照，於民國九十二年四月十六日二十時三十分時許（
    起訴書誤載為二十時二十分許），騎車牌號碼ＭＹＶ－○九○號重型機車，沿台
    中縣豐原市○○路之市區道路○○○道，由后里往豐原市區方向行駛，途經台中
    縣豐原市○○路與三豐路八三六巷之無號誌路口時，本應注意在市區道路，時速
    不得超過五十公里，及駕駛人應注意車前狀況，並隨時採取必要之安全措施，且
    依當時情形路面無障礙，並無不能注意之情事，竟疏於注意車前狀況，貿然以時
    速六十公里左右之速度超速行駛。適有甲○騎車牌號碼ＴＩＳ－六二○號輕型機
    車，沿台中縣豐原市○○路八三六巷往三豐路方向行駛，駛至該巷與三豐路之無
    號誌路口時，本應注意其前方之三豐路係劃有分向限制線之路段，不得穿越該三
    豐路，亦竟疏於注意，貿然駛出而左轉穿越該三豐路至三豐路往豐原市區方向之
    外側車道時，為未注意車前狀況及超速行使之乙○○不及煞車，致乙○○所駕駛
    之上開重型機車之車頭自後追撞甲○上開輕型機車，造成二機車均倒地至三豐路
    九一七號前，乙○○之上開機車之前車頭及左右兩側護板破裂，而甲○之上開機
    車右側踏板、後煞車燈、方向燈均損壞，並致甲○因此受有左側自發性腦內出血
    、右側枕部硬腦膜下腔創傷性出血之傷害，經開顱手術，仍有水腦、癲癇及腦部
    退化及無自主行動能力之重大難治之傷害。乙○○肇事後，經路人報案，於有權
    偵查之機關及公務員發覺前，即向到場處理之警員張文貴陳述肇事之經過並接受
    裁判。
二、案經甲○訴由台中縣警察局豐原分局報請台灣台中地方法院檢察署檢察官偵查起
    訴。
    理      由
一、訊據上訴人即被告（下稱被告）固坦承其於右揭時地無照騎機車自後追撞告訴人
    甲○所騎機車致告訴人受有上述之重傷害，然否認其有何過失行為，辯稱：伊係
    沿台中縣豐原市○○路騎機車，時速約三十至四十公里，騎至三豐路與三豐路八
    三六巷無號誌交岔路口時，因告訴人自三豐路八三六巷騎機車違規駛越劃有分向
    限制線之三豐路段左轉，且未讓幹線道之伊機車先行，致伊機車追撞到其機車，
    而告訴人之貿然駛出並非車前狀況所致，伊並過失可言云云。
二、經查：依卷附道路交通事故調查報告表（一）（二）及車損照片顯示（見偵字卷
    第九頁至第一二頁、第一六頁至第二二頁）：肇事地在台中縣豐原市○○路與三
    豐路八三六巷之無號誌三岔路口，為市區道路，有時速五十公里之限制，該路口
    之三豐路為雙向四線道，劃有分向限制線（雙黃線），並無缺口，故自三豐路八
    三六巷駛出之車輛不得駛越分向限制線左轉。另三豐路剛過該路口往豐原市區方
    向之外側車道上，留有一條自其起點至告訴人輕機車倒地之後輪長達十一‧六公
    尺之刮地痕，被告及告訴人之機車均倒在三豐路九一七號前之往豐原市區方向之
    外側車道，被告機車之前車頭及左右兩側護板破裂，而告訴人機車之右側踏板、
    後煞車燈、方向燈均損壞，顯示被告之機車之車速很快，且其機車係由其車頭追
    撞告訴人之機車。而告訴人於警詢時供稱：伊在肇事時係騎機車自三豐路八三六
    巷口橫越馬路，過了路口後就摔倒，伊之機車之前車頭、右側踏板、後車燈等破
    損，伊只知當時有一輛機車自伊後面撞過來等語（見偵字卷第六頁、第七頁反面
    ），而被告於警詢時則供稱：伊無駕照，在九十二年四月十六日二十時三十分許
    ，在豐原市○○路騎重機車，往豐原市區方向行駛時，因不知何於與告訴之輕型
    機車發生事故，碰撞後才發現對方，伊行車速度約六十公里，肇事地段無號誌，
    伊機車之前車頭及左右兩側護板均毀損，發生時伊來不及反應等語（見偵字卷八
    頁）。綜上研判，被告無重型機車駕駛執照於右揭時間騎重型機車，途經台中縣
    豐原市○○路與三豐路八三六巷之無號誌路口時，以時速六十公里之速度超速行
    駛，且未充分應注意車前狀況，並隨時採取必要之安全措施，以致遇有狀況不及
    煞車，造成其所駕駛之重型機車之車頭自後追撞自三豐路八三六巷左轉而由告訴
    人所騎之輕型機車而肇事。按駕駛人應注意車前狀況，並隨時採取必要之安全措
    施。又在市區道路，時速不得超過五十公里。道路交通安全規則第九十四條第三
    項及九十三條第一項第一款分別定有明文。被告騎機車自應注意上開規定，且依
    當時情形，並無不能注意之情形，竟疏於注意以致肇事，被告之行為自有過失。
    況本件經送台灣省車輛行車事故覆議鑑定委員會覆議結果，亦認被告騎機車未注
    意車前狀況（漏未認定被告超速行駛），此亦有該委員會九十三年五月二十六日
    府覆議字第九三一○三二六號函附之覆議意見書一份附卷可稽（見原審卷第四一
    頁至第四二頁），益證被告之行為有過失。雖告訴人騎機車，在劃有分向限制線
    之三豐路，違規自三豐路八三六巷口左轉穿越該三豐路，亦有過失，然不影響被
    告之過失責任。被告否認有何過失而為上開辯解，顯係卸責之詞，委無可採。另
    查告訴人確因本件車禍受有左側自發性腦內出血、右側枕部硬腦膜下腔創傷性出
    血之傷害，經開顱手術，仍有水腦、癲癇及腦部退化及無自主行動能力之重大難
    治之傷害，此有診斷證明書二紙及中國醫學大學九十三年九月十七日院歷字第九
    三○九三二四○號函及九十四年一月二十日院歷字第九四○一○○二五八號函各
    一紙附卷可憑（見偵字卷第一三頁、第一四頁、原審卷第七三至第七五頁、本院
    卷【未編頁數】），亦為被告所供認。且被告之過失行為與告訴人之上述重傷間
    ，具有相當因果關係，是被告之過失傷害人致重傷犯行洵堪認定。
三、核被告所為，係犯刑法第二百八十四條第一項後段之過失傷害人致重傷罪。被告
    無重型機車駕照駕駛重型機車，致人受傷，應依道路交通管理處罰條例第八十六
    條第一項加重其刑。被告肇事後，經路人報案，於有權偵查之機關及公務員發覺
    前，即向到場處理之警員張文貴陳述肇事之經過並接受裁判，業經其供述在卷，
    並有員警職務報告書附卷可考，核與自首要件相符，應依刑法第六十二條前段減
    輕其刑，並依法先加後減之。原審審理結果，認被告犯上述之罪，予以論罪科刑
    ，固非無見，惟原判決未認定被告有超速之過失，即有不當，另按車輛行至無號
    誌之交岔路口，支線道車暫停應讓幹線道車先行，道路交通安全規則第一百零二
    條第一項第二款固有明文，惟係指支線道車與幹線道車均有路權可行駛，而規定
    其行駛之先後，若該線道無路權可行駛，自無上開規定之適用。另按交岔路口因
    特殊需要另設有標誌、標線者，並應依其指示行車，道路交通安全規則第一百零
    二條第一項第十款定有明文。本件肇事地在台中縣豐原市○○路與三豐路八三六
    巷之無號誌三岔路口，該路口之三豐路為雙向四線道，劃有分向限制線（雙黃線
    ），並無缺口，故自三豐路八三六巷駛出之車輛應遵循該標線之指示，「不得」
    駛越分向限制線左轉（即告訴人並無路權左轉），並無上開支線道車讓幹線道車
    先行規定之適用。是告訴人之過失係未遵循該標線之指示，駛越分向限制線左轉
    ，並非係支線道車未讓幹線道車先行。原判決誤認告訴人之過失係其由支線道左
    轉未注意讓幹線道直行車直行，亦有未妥。告訴人既亦有上述之過失，原判決於
    量刑時卻疏未審酌，亦有未當。被告雖執前詞否認犯行而上訴指摘原判決不當，
    為無理由。惟原判決既有上開可議之處，自應由本院撤銷改判。爰審酌告訴人受
    有上述之重傷害、被告無照駕車、被告及告訴人均有上述之過失、被告迄今已與
    告訴人和解並經告訴人表示撤回告訴不再追究（有撤回告訴狀附卷可稽，但在二
    審撤回告訴不發生效力）及其犯後態度等一切情狀，量處如主文第二項所示之刑
    ，並諭知易科罰金之折算標準。另查被告未曾受有期徒刑以上刑之宣告，此有台
    灣台中地方法院檢察署刑案資料查註紀錄表及台灣高等法院被告全國前案紀錄表
  在卷可稽，其因一時疏失，致罹刑章，經此教訓當知警惕而信再犯之虞，本院認
    本判決所宣告之刑，以暫不執行為適當，爰併予以宣告緩刑三年，以啟自新。至
    本案起訴書所載起訴法條雖為刑法第二百八十四條第一項前段之過失傷害罪，惟
    經原審到庭執行公訴之檢察官變更起訴法條為同法第二百八十四條第一項後段之
    過失傷害人致重害罪，是本院自無庸變更起訴法條，併此敘明。
據上論斷，應依刑事訴訟法第三百六十九條第一項前段、第三百六十四條、第二百九
十九條第一項前段，道路交通管理處罰條例第八十六條第一項，刑法第二百八十四條
第一項後段、第六十二條前段、第四十一條第一項前段、第七十四條第一款，罰金罰
鍰提高標準條例第一條前段、第二條，判決如主文。
本案經檢察官丙○○到庭執行職務。
中      華      民      國　    九十四     年     二      月   二十三 　日
                                臺灣高等法院臺中分院刑事第八庭
                                      審判長法  官  羅　得　村
                                            法　官　劉　榮　服
                                        　　法　官　巫　政　松
右正本證明與原本無異。
不得上訴。
                                            書記官  陳　妙　瑋
中      華      民      國　    九十四     年     二      月   二十三 　日
刑法第二百八十四條第一項：
因過失傷害人者，處六月以下有期徒刑、拘役或五百元以下罰金，致重傷者，處一年
以下有期徒刑、拘役或五百元以下罰金。
                                                                        Ａ
